【裁判字號】    99,簡上,131
【裁判日期】    990519
【裁判案由】    詐欺
【裁判全文】
臺灣桃園地方法院刑事判決             99年度簡上字第131號
上  訴  人
即  被  告  乙○○
上列上訴人因詐欺案件，不服本院98年度壢簡字第3317號，中華
民國98年12月29日所為第一審簡易判決（聲請簡易判決處刑案號
：98年度偵字第5855號），提起上訴，本院管轄第二審合議庭判
決如下：
    主  文
上訴駁回。
乙○○緩刑貳年，緩刑期間付保護管束，並應向指定之公益團體
、地方自治團體或社區提供壹佰小時之義務勞務。
    事  實
一、乙○○明知目前國內社會上層出不窮之不法份子為掩飾不法
    行徑，避免執法人員之追究，經常利用電話轉接或人頭電話
    之方式，以確保犯罪所得之不法利益並掩人耳目，仍不違背
    其本意，基於幫助詐欺之不確定故意，於民國97年5 月20日
    起至同年7 月11日間某日，在不詳地點，將其前向遠傳電信
    股份有限公司（下稱遠傳公司）所申辦之0000000000號行動
    電話門號，提供予姓名年籍不詳之成年人使用，以此方式，
    幫助該不詳之人遂行向他人實行詐欺取財犯罪。嗣上開向乙○○收集門號使用之不詳成年人，旋基於意圖為自己不法所
    有之犯意，於97年7 月上旬某日，在自由時報綜合資訊版刊
    登代辦信用貸款廣告，並留下乙○○所提供之上開行動電話
    門號作為聯絡方式，嗣鄭小青與上開不詳之人聯絡後，於同
    年月11日中午某時，允諾提供其在渣打商業銀行頭份分行（
    下稱渣打銀行）所申設之000000000000號帳戶存摺、提款卡
    及密碼等物（鄭小青涉犯幫助詐欺部分另經臺灣苗栗地方法
    院於98年10月26日以98年度易字第634 號判處拘役59日，緩
    刑2 年確定）；而另有姓名年籍不詳之詐騙集團成員於97年
    7 月1 日晚間10時許，登入網際網路以「小琳」名義用MSN
    軟體與甲○○攀談，佯稱得進行性交易，致甲○○陷於錯誤
    ，於同年月11日晚間10時11分許，依指示利用自動櫃員機轉
    匯新臺幣（下同）2 萬3 千元至鄭小青上開渣打銀行帳戶內
    ，旋由該不詳之人提領一空。嗣因甲○○察覺受騙，報警處
    理，始循線查獲上情。
二、案經台北縣政府警察局板橋分局移送臺灣高雄地方法院檢
    察署檢察官呈請臺灣高等法院檢察署檢察長令轉臺灣桃園地
    方法院檢察署檢察官偵查後聲請簡易判決處刑。
    理  由
一、按被告以外之人於審判外之陳述，雖不符同法第159 條之1
    至之4 之規定，而經當事人於審判程序同意作為證據，法院
    審酌該言詞陳述或書面陳述作成時之情況，認為適當者，亦
    得為證據，刑事訴訟法第159 條之5 第1 項定有明文。本件
    被告及檢察官於審判程序中就下述證據資料屬傳聞證據，且
    不符刑事訴訟法第159 條之1 至之4 之規定者，均同意作為
    證據，而本院審酌各該證據資料作成時之一切客觀情況，認
    為適當，故得為證據，合先敘明。
二、訊據被告乙○○矢口否認有何上揭詐欺犯行，辯稱：伊於97
    年5 月20日將上揭行動電話SIM 卡交予友人丙○○，並未交
    付予詐騙集團成員云云。經查：
  (一)某詐騙集團所屬成員於，於97年7 月上旬某日，在自由時報
    綜合資訊版刊登代辦信用貸款廣告，並留下乙○○所持用之
    0000000000號行動電話門號作為聯絡方式，嗣鄭小青與上開
    不詳之人聯絡後，於同年月11日中午某時允諾提供其在渣打
    銀行所申設之上揭帳號帳戶存摺、提款卡及密碼等物；而另
    有姓名年籍不詳之詐騙集團成員於97年7 月1 日晚間10時許
    ，登入網際網路以「小琳」名義用MSN 軟體與被害人甲○○
    攀談，佯稱得進行性交易，致被害人陷於錯誤，於同年月11
    日晚間10時11分許，依指示利用自動櫃員機轉匯2 萬3 千元
    至鄭小青上開渣打銀行帳戶內等情，業據證人即被害人甲○○於警詢之指述暨提供該帳戶之鄭小青於警詢中所供述之情
    節相符，並有前開帳戶之申請人資料及帳戶明細附卷足憑，
    此情首堪認定；又行動電話預付卡係被告於96年12月11日，
    以自己之名義申請一事，亦有上揭行動電話通聯調閱查詢單
    1 份附卷足憑，此情亦堪認定。
  (二)被告雖一再辯稱係將上揭行動電話SIM 卡交付予友人丙○○
    ，目的係為阻止前男友丁○○騷擾云云，惟經本院傳喚證人
    即被告友人丙○○到庭結證：「（97年5 月20日我是不是把
    一張行動電話SIM 卡交給你？）沒有。（你有無跟我說過
    SIM 卡是掉在警察局？）沒有，在我勒戒出來後，乙○○有
    收到一張傳票要去警察局作筆錄，他叫我幫他作證，叫我說
    SIM 卡是交給我，但他實際上沒有交給我任何SIM 卡。」等
    語綦詳（參見本院卷第28頁），被告之辯稱已顯可疑；此外
    ，證人即被告前男友丁○○復到庭證述：「（你何時知道
    0930這隻門號？）差不多96年底遇見婉君。（你打0930這隻
    電話，乙○○有無接起來過？）有，但他聽到我的聲音就掛
    掉，之後我再打，電話有通但是沒有人接，再後來我打，手
    機根本完全不通，應該是沒有開機。（你知道上開0930這隻
    電話馬上就連續撥打壹個多月嗎？）對」等語明確（參見本
    院卷第40頁），雖證人丁○○與被告對於2 人究竟係於96年
    5 、6 月間分手抑或係96年年底分手記憶有所出入，然縱使
    分手時間確為96年年底，對照證人丁○○證述：伊撥打上揭
    行動電話約持續1 個多月等語，迄97年5 月間丁○○已許久
    不曾撥打上揭行動電話以聯絡被告，被告實無需多此一舉於
    97年5 月20日將SIM 卡交付予丙○○以代接羅處傑之電話，
    被告辯稱益徵不足採；且被告另又供稱：伊之前有0926之行
    動電話，另申辦0930之行動電話係為了要躲避丁○○等語明
    確（參見本院審理卷第42頁反面），復另供承：伊關機約3
    、4 個月始將SIM 卡交付予丙○○等語在卷（參見本院審理
    卷第42頁），考諸既然被告知悉以拒接來電、換其他手機門
    號或係關機之方式阻絕丁○○之騷擾，何需擔負損失通話費
    之成本而特別將行動電話SIM 卡交付予丙○○，被告之舉顯
    與常情不符，更顯其辯稱僅係臨訟飾責之詞，難以採憑。
  (三)綜上，被告所辯，均不足採，本案事證明確，被告犯行，洵
    堪認定。
三、核被告所為，係犯刑法第30條第1 項前段、第339 條第1項
    之幫助詐欺取財罪。又被告係基於幫助之意思，參與詐欺取
    財犯罪構成要件以外之行為，為幫助犯，應依刑法第30 條
    第2 項之規定，按正犯之刑減輕之。原審以被告犯罪事實明
    確，援引刑事訴訟法第449 條第1 項前段、第454 條第2項
    ，刑法第30條第1 項前段、第2 項、第339 條第1 項、第41
    條第1 項前段、刑法施行法第1 條之1 第1 項、第2 項前段
    ，量處被告拘役50日，並諭知易科罰金之折算標準，認事用
    法均無違誤，量刑亦屬妥適。被告上訴否認犯罪云云，為無
    理由，應予駁回。
四、查被告並無任何前科紀錄，此有臺灣高等法院被告前案紀錄
    表1 份在卷可按，可知其前未曾因故意犯罪而受有期徒刑以
    上刑之宣告。本院審酌其一時短於思慮致罹刑章，其經此教
    訓後，當知所警惕，且其所為僅屬幫助之階段，並非真正造
    成實害之人，實宜使其有機會得以改過遷善，是以本院認尚
    無逕對被告施以短期自由刑之必要，自可先賦予其適當之社
    會處遇，以期其能有效回歸社會，故上開對被告宣告之刑，
    以暫不執行為適當，爰依刑法第74條第1 項第1 款規定，另
    諭知緩刑2 年；且斟酌其犯罪情節，爰命被告應向指定之公
    益團體提供100 小時之義務勞務。倘被告違反上開應行負擔
    之事項且情節重大者，依法其緩刑之宣告仍得由檢察官向本
    院聲請撤銷；又被告應執行刑法第74條第2 項第5 款所定事
    項（即上述義務勞務），爰依刑法第93條第1 項第2 款規定
    ，於緩刑期間將被告付保護管束。
據上論斷，應依刑事訴訟法第455 條之1 第1 項、第3 項、第
368 條，刑法第74條第1 項第1 款、第2 項第5 款、第3 項、第
93條第1 項第2 款，判決如主文。
本案經檢察官黃俊華到庭執行職務。
中    華    民    國    99    年    5     月    19     日
                  刑事第五庭審判長法  官  潘政宏
                                  法  官  劉淑玲
                                  法  官  江春瑩
以上正本證明與原本無異。
不得上訴。
                                  書記官  羅婉榕
中    華    民    國    99    年    5     月    20    日

司法院資訊處製作；財團法人民間司法改革基金會備份。
